臺灣士林地方法院民事判決
111年度訴字第1015號
原      告  顏國鈞

訴訟代理人  薛銘鴻律師
被      告  斯伯國際股份有限公司

法定代理人  顏金保
上列當事人間確認董事委任關係不存在等事件，本院於中華民國
111年9月14日言詞辯論終結，判決如下：
    主  文
確認原告與被告間之董事及清算人委任關係不存在。
原告其餘之訴駁回。
訴訟費用新臺幣壹萬柒仟參佰參拾伍元，由被告負擔。
    事實及理由
甲、程序部分：
壹、按解散之公司除因合併、分割或破產而解散外，應行清算；
    解散之公司，於清算範圍內，視為尚未解散；公司經中央主
    管機關撤銷或廢止登記者，準用前三條之規定，公司法第24
    條、第25條、第26條之1分別定有明文。是公司經廢止登記
    後，應進行清算程序，在清算完結前，法人之人格於清算範
    圍內，仍然存續，必須待清算完結後，公司之人格始歸於消
    滅。查被告於民國110年4月12日經本院以109年度司字第51
    號裁定解散，並於110年4月26日確定，嗣經臺北市政府於11
    1年5月26日以府產業商字第11147136610號函廢止登記，此
    有上開裁定暨確定證明書、股份有限公司變更登記表在卷可
    稽（見本院卷第32至38、88至91頁），依法應進行清算，而
    被告迄今尚未向本院聲報清算完結，此有本院民事紀錄科查
    詢表在卷足憑（見本院卷第94頁），依上開規定，被告之清
    算程序既尚未終結，其法人之人格於清算範圍內，尚未消滅
    ，仍有當事人能力。
貳、次按確認之訴，非原告有即受確認判決之法律上利益者，不
    得提起，民事訴訟法第247條第1項前段定有明文。又所謂即
    受確認判決之法律上利益，係指法律關係之存否不明確，原
    告主觀上認其在法律上之地位有不安之狀態存在，且此種不
    安之狀態，能以確認判決將之除去者而言（最高法院52年台
    上字第1240號判決意旨參照）。查原告起訴主張兩造間無董
    事及清算人之委任關係存在，則兩造間上開委任關係存否不
    明，將致原告私法上地位有受侵害之危險，且此等不安之狀
    態，得以確認判決予以排除，故原告提起本件訴訟，有即受
    確認判決之法律上利益。　　
參、本件被告經合法通知，無正當理由未於言詞辯論期日到場，
    核無民事訴訟法第386條所列各款情形，爰依原告之聲請，
    由其一造辯論而為判決。　　　
乙、實體部分：
壹、原告主張：
一、訴外人傑莉可國際股份有限公司（下稱傑莉可公司）為被告
    之股東，原告為傑莉可公司指派之代表人，依公司法第27條
    第2項規定，當選為被告之董事，惟因經營理念不同，乃於1
    09年3月5日寄發存證信函予被告，為辭任董事職務之意思表
    示，並經被告於109年3月11日收受，依公司法第192條第5項
    、民法第549條第1項規定，兩造間之委任契約已終止，被告
    自負有回復兩造訂立委任契約前之狀態，應向臺北市商業處
    辦理塗銷原告為董事之變更登記。又被告於110年4月12日經
    本院以109年度司字第51號裁定解散，並於110年4月26日確
    定，依公司法第322條第1項規定，董事為當然之清算人，惟
    原告已於裁定解散前辭去董事職務，喪失董事之身分，原告
    亦因此無清算人之身分，為此，提起本訴等語。
二、並聲明：
  ㈠確認原告與被告間之董事及清算人委任關係不存在。
  ㈡被告應向臺北市商業處辦理塗銷原告為董事之變更登記。
貳、被告則均未於言詞辯論期日到場，亦未提出書狀作何聲明或
    陳述。　　　
參、本院之判斷：
一、原告請求確認其與被告間之董事及清算人委任關係不存在，
    為有理由，論述如下：
　㈠按公司與董事間之關係，除本法另有規定外，依民法關於委
    任之規定，公司法第192條第5項定有明文。而當事人之任何
    一方，得隨時終止委任契約，民法第549條第1項亦有明定。
    次按公司之解散，不向主管機關申請解散登記者，主管機關
    得依職權或據利害關係人申請，廢止其登記，公司法第397
    條第1項定有明文。再按公司之清算，以董事為清算人。但
    本法或章程另有規定或股東會另選清算人時，不在此限，公
    司法第322條第1項亦有明定。再按公司法第27條規定：「政
    府或法人為股東時，得當選為董事或監察人。但須指定自然
    人代表行使職務（第1項）。政府或法人為股東時，亦得由
    其代表人當選為董事或監察人，代表人有數人時，得分別當
    選。（第2項）」第1項與第2項規定之運作方式明顯不同。
    而法人股東依該條文第1項規定當選為被投資公司之董事或
    監察人者，其委任關係存在於法人股東與被投資公司之間；
    若法人股東指派之代表人根據此條文第2項當選為被投資公
    司之董事或監察人者，其委任關係則存在於代表人與被投資
    公司之間（最高法院101年度台上字第700號判決意旨參照）
    。
  ㈡查原告主張其為傑莉可公司之法人代表，並當選被告之董事
    ，嗣於109年3月5日寄發存證信函予被告，為辭任董事職務
    之意思表示，經被告於109年3月11日收受，嗣被告經本院以
    109年度司字第51號裁定解散確定之事實，業據其提出公司
    基本資料、存證信函暨中華郵政掛號郵件收件回執、上開裁
    定暨確定證明書為證（見本院卷第22至28、32至38頁），堪
    認屬實。又被告係111年5月26日經臺北市政府以府產業商字
    第11147136610號函廢止登記，而被告之章程並未規定清算
    人，此有章程、股份有限公司變更登記表在卷可稽（見本院
    卷第64至67、88至93頁）。則依上開規定及判決意旨，兩造
    間董事之委任關係於109年3月11日終止，原告自109年3月11
    日起即非被告之董事，被告嗣後經廢止登記，因原告已不具
    有董事身分，兩造間自無清算人之委任關係存在。因此，原
    告請求確認其與被告間之董事及清算人委任關係不存在，為
    有理由，應予准許。
二、原告請求被告應向臺北市商業處辦理塗銷原告為董事之變更
    登記，為無理由，論述如下：
　㈠按股份有限公司之清算，依公司法第322條第1項規定，以董
    事為清算人。公司之清算，係以了結公司清算前之一切法律
    關係，並分配其剩餘財產為目的，故清算程序中，董事會因
    無執行業務之必要而不存在，董事之業務執行權及董事長之
    公司代表權均已消滅，而由清算人取代，對內執行清算事務
    ，對外代表公司（最高法院103年度台上字第2379號判決意
    旨參照）。
　㈡查被告於111年5月26日經臺北市政府以府產業商字第1114713
    6610號函廢止登記，並經臺北市政府塗銷董事名單之記載，
    此有股份有限公司變更登記表在卷可稽（見本院卷第88至93
    頁）。則被告即依法進入清算程序，由清算人執行清算職務
    ，原董事職務及董事會已不復存在，是廢止登記後之公司，
    尚無塗銷董事登記之問題。因此，原告請求被告向臺北市商
    業處辦理塗銷原告為董事之變更登記，已無必要，不應准許
    。
三、綜上所述，原告請求確認兩造間之董事及清算人委任關係不
    存在，為有理由，應予准許，逾此部分之請求，則無理由，
    應予駁回。 　　
肆、本件訴訟費用額確定為新臺幣（下同）17,335元（即第一審
    裁判費17,335元），依民事訴訟法第79條規定，命由被告負
    擔。
伍、據上論結，本件原告之訴為一部有理由，一部無理由，依民
    事訴訟法第385條第1項前段、第79條，判決如主文。
中    華    民    國    111    年    10   月     7   日
                  民事第二庭   法  官 蘇錦秀
以上正本係照原本作成。
如對本判決上訴須於判決送達後20日內向本院提出上訴狀。如委
任律師提起上訴者，應一併繳納上訴審裁判費。
中    華    民    國    111    年    10   月     7    日
                               書記官 詹欣樺